臺灣屏東地方法院民事裁定
111年度監宣字第18號
聲  請  人  余丁角  



代  理  人  
兼關係人    余貴敏  

相  對  人  余吉生  

關  係  人  吳驊文  
            洪余貴蓮
            李余貴升
上列聲請人聲請監護宣告事件，本院裁定如下：
    主    文
宣告余吉生（男、民國00年0月00日生、身分證統一編號：Z0000
00000）為受監護宣告之人。
選定余貴敏（女、民國00年00月0日生、身分證統一編號：Z0000
00000號）為受監護宣告人余吉生之監護人。
指定吳驊文（男、民國00年00月0日生、身分證統一編號：Z0000
00000號）為受監護宣告人余吉生之會同開具財產清冊之人。
聲請程序費用新臺幣壹仟元由相對人負擔。
    理    由
一、聲請意旨略以：聲請人余丁角之子即相對人余吉生自幼因發
    展遲緩合併智能不足，致認知功能欠佳，因而不能為意思表
    示、受意思表示或辨識其意思表示之效果，爰聲請宣告相對
    人為受監護宣告之人，並請求選任關係人余貴敏為相對人之
    監護人，指定關係人吳驊文為會同開具財產清冊之人，復提
    出戶籍謄本、安泰醫療社團法人安泰醫院（以下簡稱安泰醫
    院）普通（乙種）診斷證明書、親屬系統表、戶籍登記簿影
    本等件為證。
二、按對於因精神障礙或其他心智缺陷，致不能為意思表示或受
    意思表示，或不能辨識其意思表示之效果者，法院得因本人
    、配偶、四親等內之親屬、最近一年有同居事實之其他親屬
    、檢察官、主管機關、社會福利機構、輔助人、意定監護受
    任人或其他利害關係人之聲請，為監護之宣告，民法第14條
    第1 項定有明文。　　
三、經查，聲請人為相對人之父親，有聲請人提出之戶籍謄本在
    卷可稽，是聲請人為有權提起本件聲請之人。又本院前往屏
    東縣○○鎮○○路○段000號「安泰醫院」，於鑑定人即安泰醫院
    醫師秦文鎮醫師前訊問相對人問題，相對人對法官之詢問回
    答及反應如下：「（你是不是余吉生？）無反應。（你何時
    出生？）《搖頭》。（請你舉起你的右手，可以嗎？）《舉起
    右手》。（請用你的手指比出一到十，會點頭，不會搖頭嗎
    ？）《點頭》。（7+7=10，對的話點頭，不對的話搖頭，不知
    道就舉右手）《舉右手》。（這裡全部有幾人？你可以用手指
    頭比出來。）無反應。（知道這裡有幾個人嗎？知道就點頭
    ，不知道就搖頭）無反應。（同上一個問題？）《搖頭》。（
    請舉起你的左手？）《舉左手》。（你可以用手指頭比出2嗎
    ？）低頭用右手抓著左手比五隻手指頭。（現在是坐在旁邊
    的姐姐在家照顧你嗎？是的話點頭，不是的話搖頭。）無反
    應，後來有點頭。（是否知道去郵局可以存錢跟領錢？知道
    的話請舉手，不知道的話請搖頭。）無反應。」，又鑑定人
    請相對人做一些動作，如請相對人舉手、來回走一圈，並問
    相對人今天是走路來還是坐車來、有無吃早餐等問題，相對
    人均能依照鑑定人指示回應等情，有本院111年2月17日訊問
    筆錄1份在卷可佐。本院另就相對人之精神及心智狀況訊問
    鑑定人，經鑑定人鑑定結果：相對人因出生後發燒，致發展
    遲緩，整體認知功能欠佳，判斷能力缺損，並領有極重度身
    心障礙手冊，現無言語表達能力及工作能力，但無干擾行為
    及暴力傾向。身體狀態方面，理學檢查無明顯異常，外觀及
    穿著無異樣；精神狀態方面，無法以語言溝通，記憶力無法
    評估，定向力尚可，計算能力受損，理解、判斷力受損，無
    法判斷及表達，人際退縮，情感淡漠，現因發展遲緩，不能
    為意思表示或受意思表示，亦不能辨識其意思表示之效果，
    無法管理處分自己財產，且此狀態無回復可能性，建議予以
    監護之宣告等情，有安泰醫院111年2月18日111東安醫字第0
    183號函暨檢附之監護（輔助）鑑定書1份在卷足憑，堪認相
    對人因發展遲緩合併智能不足，致不能為意思表示、受意思
    表示，或不能辨識其意思表示之效果至明。從而，聲請人聲
    請宣告相對人為受監護宣告之人，核無不合，應予准許。
四、次按，受監護宣告之人應置監護人；法院為監護之宣告時，
    應依職權就配偶、四親等內之親屬、最近一年有同居事實之
    其他親屬、主管機關、社會福利機構或其他適當之人選定一
    人或數人為監護人，並同時指定會同開具財產清冊之人，民
    法第1110條、第1111條第1 項定有明文。查關係人余貴敏為
    相對人之姐姐，其表示願意擔任相對人之監護人，且相對人
    之其他姐姐洪余貴蓮、李余貴升經本院通知未到庭表示意見
    ，亦未提出任何書狀陳述以供本院審酌等情，有本院111年2
    月17日訊問筆錄及111年3月22日家事報到單、訊問筆錄各1
    份附卷可參。本院參酌上情及關係人余貴敏之意願，認由關
    係人余貴敏擔任相對人之監護人，最能符合受監護宣告之人
    之最佳利益，爰選定關係人余貴敏為相對人之監護人。又關
    係人吳驊文為相對人之外甥，其願意擔任相對人之會同開具
    財產清冊之人，亦有上開訊問筆錄附卷可佐，爰併指定關係
    人吳驊文為相對人之會同開具財產清冊之人，以維護相對人
    之利益。
五、據上論結，依家事事件法第164 條第2 項，裁定如主文
中　　華　　民　　國   111　　年　　3 　　月　 31　　日 
　　                家事法庭   法   官  黃惠玲
以上正本證明與原本無異。
如不服本裁定，應於送達後10日內向本院提出抗告狀，並繳納抗
告費新臺幣1,000 元。
中　　華　　民　　國　 111　 年　　3 　　月　　31　　日 
　　                            書記官   黃秀梅